臺灣高等法院臺南分院刑事判決　　　　　　　九十一年度上易字第八七四號　　Ｇ
　　　上　訴　人
　　　即　被　告　甲　○　○
右上訴人因傷害等案件，不服臺灣臺南地方法院九十年度易字第一三六六號中華民國
九十一年五月二十一日第一審判決（起訴案號：臺灣臺南地方法院檢察署九十年度營
偵字第六０七號），提起上訴，本院判決如左：
      主      文
上訴駁回。
      事      實
一、甲○○於民國九十年三月十六日下午五時三十分許，在台南縣北門鄉南鯤鯓廟內
    ，巧遇與其有債務糾紛之乙○○○，甲○○因認乙○○○長期積欠款項未還，遂
    基於公然侮辱之意，在不特定人得以共見共聞之前開南鯤鯓廟內，藉詞向神明禱
    告，而高聲稱：「吃人家的、睡人家的、吃軟飯」等言語，並以此方式，侮辱適
    在旁祈福之乙○○○。乙○○○受辱後，遂與甲○○發生口角，甲○○憤而另行
    起意，基於傷害之故意，徒手毆打乙○○○，致乙○○○受有鼻部二公分╳零點
    五公分擦傷、一公分╳零點五公分瘀血及三公分╳三公分微腫等傷害。
二、案經乙○○○訴由台南縣警察局學甲分局報告台灣台南地方法院檢察署檢察官偵
    查起訴。
      理      由
一、訊據上訴人即被告甲○○於屢次偵審中固均坦承於前揭時地曾說過：「吃人家的
    、睡人家的、吃軟飯」等言語；與告訴人乙○○○發生衝突，其右手曾撞及告訴
    人乙○○○鼻部等情，惟矢口否認涉有公然侮辱及傷害犯行，辯稱：當日係向神
    明祈福，希望神明保佑使債務人歸還債務，並無指名侮辱告訴人乙○○○之意；
    當日係因告訴人乙○○○先行衝向伊站立處，欲行毆打，伊以右手阻擋之際，不
    慎撞及其鼻部，並非有意傷害告訴人乙○○○云云。又稱：係因告訴人乙○○○
    先打伊，伊基於防衛才傷害他，伊是正當防衛等語。經查：
（一）被告甲○○於偵審中均坦承曾於前揭時地說過：「吃人家的、睡人家的、吃軟
      飯」等言語，核與告訴人乙○○○於偵審中所述相符，被告甲○○此部分自白
      與事實相符，堪以採信。又前開「吃人家的、睡人家的、吃軟飯」等言語，在
      語意上均含有指稱他人於經濟地位上仰賴他人之意，本有貶低他人人格之意，
      況以「吃軟飯」一語指摘男性舉止，在現今社會通念上，仍認為具有嚴重貶抑
      個人獨立人格之意，被告甲○○本係一正常成年男子，當知前開言語加諸於告
      訴人乙○○○，將足以損害告訴人乙○○○之名譽，其以高聲為前開言語自有
      侮辱在旁祈福之告訴人乙○○○之故意。被告甲○○雖辯稱僅係向神明祈求其
      債務人均能歸還債務，並無侮辱之意云云，然觀被告甲○○前開言語已涉及對
      他人人格名譽之攻擊，並非單純向神明祈福禱告，被告甲○○於本院審理時，
      仍據前詞辯解，顯係推諉卸責之詞，當無可採。
（二）又被告甲○○出手傷害告訴人乙○○○等犯罪事實，業據告訴人乙○○○於偵
      審中指訴歷歷，核與證人即當日與告訴人偕同至現場之溫上明珍於原審調查時
      所證相符，並有行政院衛生署台南醫院驗傷證明書一紙在卷可稽，告訴人乙○
      ○○之指訴應堪採信。被告甲○○雖辯稱係告訴人乙○○○先行攻擊，伊欲自
      衛時，右手不慎撞及告訴人鼻部云云，然被告甲○○於警訊中亦自承，當日發
      生衝突之際，告訴人乙○○○欲毆打伊時，經伊閃過後，伊自然反應打一拳等
      語，復於偵查中供稱：「賴某衝過來打我，打不到我，我出於防衛才還手。」
      等語（參見偵卷第十一頁），依此，被告甲○○出手毆打告訴人乙○○○之際
      ，告訴人乙○○○對被告甲○○之攻擊業已落空，被告甲○○已無防禦告訴人
      乙○○○攻擊之必要，被告甲○○再行出手攻擊告訴人乙○○○，顯係本於報
      復之意，而非欲行正當防衛之意。另參以告訴人乙○○○所受前開傷勢係位於
      鼻部，而非被告甲○○指稱告訴人乙○○○揮拳攻擊之手部等情，此亦可證被
      告甲○○前開揮手攻擊告訴人乙○○○之舉，其目的係攻擊告訴人乙○○○，
      而非防衛自己，被告甲○○辯稱係因自我防衛，始傷及告訴人乙○○○云云，
      顯係事後卸責之詞，當無可採。另被告甲○○於原審審理時，復辯稱告訴人乙
      ○○○所受傷勢係因其欲揮手抵擋告訴人乙○○○攻擊時，其手上所戴戒指不
      慎割傷所致，並非有意傷害云云。惟告訴人乙○○○所受傷勢係鼻部二公分╳
      零點五公分擦傷、一公分╳零點五公分瘀血及三公分╳三公分微腫等傷害，有
      前開診斷證明書附卷可參，是依告訴人乙○○○所受傷勢以觀，應係被告甲○
      ○徒手毆打所致，其辯稱係因揮手之際，戒指不慎割傷告訴人乙○○○云云，
      與告訴人乙○○○所受傷勢不符，當無可採。綜上所述，被告甲○○公然侮辱
      、傷害等犯行明確，堪以認定，應依法論科。
二、查前開台南縣北門鄉南鯤鯓廟，凡欲入內祈福者，均可進入等情，業據證人洪進
    興於原審審理時結證屬實，是前開南鯤鯓廟當屬不特定人得以共見共聞之場所，
    故核被告甲○○所為係犯刑法第三百零九條第一項之公然侮辱罪、第二百七十七
    條第一項之傷害罪。被告甲○○所犯前開二罪，犯意各別，行為互異，應予分論
    併罰。
三、原審以被告罪證明確，引用刑法第三百零九條第一項、第二百七十七條第一項、
    第五十一條第六款、第四十一條第一項前段，罰金罰鍰提高標準條例第一條前段
    、第二條，並審酌被告甲○○前無犯罪紀錄，侮辱及傷害犯行之原因、手段、告
    訴人乙○○○所生之損害，犯罪後否認犯行之態度等一切情狀，分別就公然侮辱
    人部分處拘役貳拾日；傷害部分處拘役參拾日，並定應執行之刑及諭知易科罰金
    之折算標準。本院經核原審認事用法俱無不合，量刑亦稱妥適，被告上訴意旨否
    認犯罪，空言指摘原判決不當，並無可取，為無理由，應予駁回。
據上論結，應依刑事訴訟法第三百六十八條，判決如主文。
本案經檢察官曾銘芳到庭執行職務。
中    華    民    國      九十一      年      八      月      十六      日
                                  臺灣高等法院臺南分院刑事第三庭
                                      審判長法官  林    勝    木
                                            法官  蘇    重    信
                                            法官  莊    俊    華
右正本證明與原本無異。
不得上訴。
                                      法院書記官  吳    秋    賢
中    華    民    國      九十一      年      八      月     十九       日
附錄法條：
刑法第三百零九條第一項：公然侮辱人者，處拘役或三百元以下罰金。
刑法第二百七十七條第一項：傷害人之身體或健康者，處三年以下有期徒刑、拘役或
                          一千元以下罰金。
